【裁判字號】    99,事聲,15
【裁判日期】    990317
【裁判案由】    聲明異議
【裁判全文】
臺灣嘉義地方法院民事裁定  99年度事聲字第15號
聲明異議人
即 債權 人  萬泰商業銀行股份有限公司
法定代理人  丙○○
代  理  人  甲○○
相  對  人
即 債務 人  乙○○
代  理  人  汪玉蓮律師
上列聲明異議人對於本院民事執行處司法事務官民國99年2月4日
所為98年度執消債更字第18號認可更生方案裁定聲明異議，本院
裁定如下：
    主  文
異議駁回。
異議費用由聲明異議人負擔。
    理  由
一、按關於更生或清算之程序，除本條例別有規定外，準用民事
    訴訟法之規定，消費者債務清理條例第15條定有明文。復按
    當事人對於司法事務官處理事件所為之終局處分，得於處分
    送達後10日之不變期間內，以書狀向司法事務官提出異議。
    司法事務官認前項異議有理由時，應另為適當之處分；認異
    議為無理由者，應送請法院裁定之。法院認第1項之異議為
    有理由時，應為適當之裁定；認異議為無理由者，應以裁定
    駁回之，民事訴訟法第240條之4第1至3項亦定有明文。本件
    聲明異議人（下稱異議人）就本院司法事務官於民國99年2
    月4日以98年度執消債更字第18號認可相對人即債務人更生
    方案裁定之終局處分，聲明不服提起異議，是本院自應依法
    就司法事務官所為之處分，審究異議人之異議有無理由，合
    先敘明。
二、聲明異議意旨略以：依鈞院更生認可裁定，相對人每月償還
    新臺幣（下同）8,000元，然對於其每月之房貸支出約22,00
    0元，係由何人負擔，其配偶資力得否獨自負擔，相對人有
    釋明必要。又本件裁定將債權人中國信託商業銀行股份有限
    公司（下簡稱中國信託銀行）陳報預估行使抵押權後不能滿
    足受償之債權276,275元納入更生債權，然本件更生方案係
    在不處分相對人不動產之情況下履行債務，不可能有上開預
    估情事，異議人認該部分債權應無列入更生方案債權必要，
    否則在相對人仍正常繳付房貸下，卻提出另筆金額清償上開
    預估不足受償額，將使中國信託銀行之債權重複受償，對全
    體債權人實難認公允，有違消費者債務清理條例第63條第1
    項第9款之對於債權人中之一人或數人允許額外利益情事。
    異議人對相對人之更生方案表示不同意，認有詳查及調整必
    要，爰依法聲請廢棄原裁定等語。
三、按消費者債務清理條例之制定，乃為使負債務之消費者得依
    本條例所定程序清理其債務，保障債權人之公平受償，以謀
    求消費者經濟生活之更生，故除有同條例第63條第1項或第6
    4條第2項情形外，法院得斟酌裁量認可更生方案。又對於債
    務人之債權，於法院裁定開始更生或清算程序前成立者，為
    更生或清算債權；前項債權，除本條例別有規定外，不論有
    無執行名義，非依更生或清算程序，不得行使其權利。消費
    者債務清理條例第28條定有明文；又有擔保之債權人，就其
    行使擔保權後未能受償之債權，非依更生或清算程序，不得
    行使其權利；有擔保或有物的優先權之債權人，得以預估或
    實際行使其擔保或優先權後未能受清償之債權，申報為更生
    或清算債權而行使其權利。消費者債務清理條例施行細則第
    16條、辦理消費者債務清理事件應行注意事項第15點分別定
    有明文。復按對於債權人所申報之債權及其種類、數額或順
    位，債務人或其他債權人得自債權表送達之翌日起，監督人
    、管理人或其他利害關係人得自債權表公告最後揭示之翌日
    起，於10日內提出異議；債權人所申報之債權，未經依第1
    項規定異議或異議經裁定確定者，視為確定，對債務人及全
    體債權人有確定判決同一之效力。消費者債務清理條例第36
    條第1項、第5項亦分別定有明文。
四、本院98年度執消債更字第18號裁定認可之更生方案，相對人
    積欠之債務總額為1,296,238元，以相對人每月收入約16,73
    5元，扣除生活必要費用後，願每月清償7,190元，共計清償
    8年96期，另願提撥等同於南山人壽保險股份有限公司之保
    單價值準備金77,760元，作為更生方案履行之財產，並將該
    金額依更生方案之清償方式分8年96期償還（每月償還810元
    ），是以債務人平均每月償還8,000元，清償總金額為768,0
    00元，債務總清償成數達59.248％等情，有該裁定在卷可稽
    。本件以相對人陳報現於統一精工加油站打工，時薪95元，
    每月收入約16,735元，參酌其財產歸屬資料、存摺明細等，
    應認可採，異議人並未提出相對人有故意隱匿其收入或其收
    入確實明顯高於其陳報之金額等情，且以相對人陳報每月包
    括3名子女學雜費等必要生活支出9,176元，已低於行政院內
    政部公布之臺灣省97及98年度每人每月最低生活費之9,829
    元，相對人以每月收入扣除上開必要生活費用後之剩餘金額
    加上保單準備金共計8,000元，作為每月還款金額，堪認相
    對人有還款誠意。異議人所指房貸金額22,000元部分並未列
    計為相對人支出費用，何人負擔及相對人配偶負擔之能力有
    否釋明，均不影響或解免相對人更生方案債務之清償，對債
    權人並無不利。又本件中國信託銀行於98年2月23日依上開
    規定陳報預估受償不足金額276,275元，經本院列入債權表
    之無擔保及無優先權債權項下，通知全體債權人得自債權表
    送達之翌日起10日內提出異議，異議人係於98年6月4日收受
    債權表送達，並無債權人於期限內對該債權提出異議等情，
    有債權表、通知函文及回執等附於98年度執消債更字第18號
    案卷內可稽，是依上開規定，中國信託銀行所申報之債權及
    其種類、數額或順位視為確定，對相對人及全體債權人有與
    確定判決同一之效力，異議人嗣後再以該債權不應列入無擔
    保債權為由提出異議，與上開規定不合，自非有理。
五、綜上所述，本院司法事務官斟酌相對人所提更生方案，每月
    為1期，共96期、每期清償8,000元，清償總金額達768,000
    元，認其條件核屬公允、適當、可行，在為平衡保障債權人
    之公平受償，並謀求相對人經濟生活之更生重建等消費者債
    務清理條例之立法要求下，依職權認可相對人所提前述更生
    方案，尚無不當。又查無同條例第63條或第64條第2項所定
    不應認可之消極事由存在，乃逕依同條例第64條第1項裁定
    予以認可相對人所提更生方案，經核並無不合。從而，異議
    人執前詞指摘原裁定為不當，求予廢棄，為無理由，應予駁
    回。
六、依消費者債務清理條例第15條、民事訴訟法第240條之4第3
    項後段、第95條、第78條，裁定如主文。
中    華    民    國    99    年    3     月    17    日
                  民事第三庭  法  官  陳端宜
上為正本係照原本作成。
如不服本裁定，應於裁定送達後10日內，以書狀向本院提出抗告
，並繳納抗告費新臺幣1千元。
中    華    民    國    99    年    3     月    17    日
                              書記官  馬嘉蓮

司法院資訊處製作；財團法人民間司法改革基金會備份。
